臺灣臺中地方法院刑事判決
111年度訴字第229號
公  訴  人  臺灣臺中地方檢察署檢察官
被      告  紀政安


指定辯護人  本院設辯護人梁乃莉  
上列被告因違反毒品危害防制條例案件，經檢察官提起公訴（11
0年度偵字第37493號、111年度偵字第1242號），本院判決如下
：
    主  文
甲○○犯如附表一所示之罪，各處如附表一所示之刑及沒收。應執
行有期徒刑陸年捌月。
    事  實
一、甲○○（通訊軟體LINE［下稱LINE］暱稱「紀阿安」）明知甲基
    安非他命係毒品危害防制條例第2條第2項第2款列管之第二
    級毒品，3,4-亞甲基雙氧苯基乙基胺丁酮、硝甲西泮、氯乙
    基卡西酮均係同條項第3款列管之第三級毒品，硝西泮係同
    條項第4款列管之第四級毒品，依法均不得販賣或意圖販賣
    而持有，竟意圖營利，基於販賣第二級毒品、意圖販賣而持
    有第三級、第四級毒品混合二種以上之毒品、第三級毒品之
    犯意，先於民國110年10月初某時，自其女友劉佩君（由檢
    警另行追查中）處取得第二級毒品甲基安非他命10包及含有
    第三級或兼含有第四級毒品成分之咖啡包116包（其成分詳
    如附表二編號4至7所示），欲伺機販賣予不特定之人以牟利
    ，嗣以如附表二編號8至11所示之物作為販賣工具，而為下
    列行為：
（一）於110年10月8日22時4分前某時，鍾立軒先以LINE與甲○○
      談妥交易甲基安非他命事宜，甲○○遂駕駛車牌號碼不詳之
      自用小客車，依約於110年10月8日22時4分許抵達鍾立軒
      位於臺中市○○區○○路000號之住處（下稱鍾立軒住處），
      交付甲基安非他命1包（重約1.6公克）予鍾立軒，並向鍾
      立軒收取現金新臺幣（下同）5000元之價金，而完成交易
      。
（二）於110年10月11日17時前之某時，鍾立軒先以LINE與甲○○
      談妥甲基安非他命交易事宜，甲○○遂駕駛車牌號碼不詳之
      自用小客車，依約於110年10月11日17時許抵達鍾立軒住
      處，交付價金5000元之甲基安非他命1包（重約1.6公克）
      予鍾立軒，並向鍾立軒收取現金2500元、振興五倍券2000
      元之價金，且同意鍾立軒暫行積欠剩餘價金500元，而完
      成交易。嗣鍾立軒於同年月24日20時12分許，匯款500元
      至甲○○指定之中國信託商業銀行帳號000-000000000000號
      帳戶（下稱本案中信帳戶），甲○○因而取得全數價金。
（三）嗣鍾立軒因持有毒品案件經警方盤查後，主動配合警方於
      110年11月11日16時前某時，先以LINE與甲○○談妥甲基安
      非他命交易事宜，甲○○遂駕駛車牌號碼0000-00號自小客
      車，依約於110年11月11日16時許抵達位於臺中市○區○○街
      00號之全家便利商店台中家豐店前搭載鍾立軒，並交付如
      附表二編號1所示之甲基安非他命予鍾立軒，並向鍾立軒
      收取現金5000元之價金（嗣經警扣案後發還鍾立軒），惟
      因鍾立軒自始無購買毒品之真意而未遂。鍾立軒下車後旋
      交付如附表二編號1所示之物予警察扣押。嗣甲○○駕駛該
      車於同日16時30分許抵達位於臺中市○○區○○路0段000號之
      采岩汽車旅館，於下車準備投宿時，經尾隨而至之警察表
      明身分並當場逮捕及執行附帶搜索，扣得如附表二編號2
      、8、10、11所示之物；復經警察獲甲○○同意搜索其位於
      臺中市○區○○○道0段000號10樓之6之租屋處而扣得如附表
      二編號3至7、9所示之物，而查悉上情。
二、案經臺中市政府警察局第四分局（下稱第四分局）報請臺灣
    臺中地方檢察署檢察官偵查起訴。
    理  由
壹、證據能力部分：
一、按被告以外之人於審判外之言詞或書面陳述，除法律有規定
    者外，不得作為證據，刑事訴訟法第159條第1項定有明文。
    又被告以外之人於審判外之陳述，雖不符刑事訴訟法第159
    條之1至第159條之4之規定，而經當事人於審判程序同意作
    為證據，法院審酌該言詞陳述或書面陳述作成時之情況，認
    為適當者，亦得為證據；當事人、代理人或辯護人於法院調
    查證據時，知有同法第159條第1項不得為證據之情形，而未
    於言詞辯論終結前聲明異議者，視為有前項之同意，刑事訴
    訟法第159條之5規定甚明，且其適用並不以「不符前四條之
    規定」為要件（最高法院104年度第3次刑事庭會議決議意旨
    參照）。查本案認定事實所引用被告甲○○以外之人於審判外
    之言詞或書面陳述，雖屬傳聞證據，惟檢察官、被告、辯護
    人於言詞辯論終結前，均未主張有刑事訴訟法第159條第1項
    不得為證據之情形，本院審酌此等證據作成時之情況，並無
    違法不當及證明力明顯過低之瑕疵，認以之作為證據應屬適
    當，而認該等證據資料皆有證據能力。
二、至於本院所引之非供述證據部分，經查並非違法取得，亦無
    依法應排除其證據能力之情形，應有證據能力。
貳、實體部分：
一、認定犯罪事實所憑之證據及理由：
（一）上開犯罪事實，業據被告於警詢、偵訊、本院行羈押訊問
      、準備、審理程序時均坦承不諱（見110年度偵字第37493
      號卷［下稱偵37493卷］第28至34、188、189頁，110年度聲
      羈字第643號卷［下稱聲羈卷］第18頁，111年度訴字第229
      號卷［下稱訴卷］第68、70、71、218、219頁），且經證人
      鍾立軒於警詢、偵訊中證述明確（見偵37493卷第143、14
      4、149至152、179、180頁），復有被告販賣毒品案犯罪
      事實一覽表、警察職務報告書、第四分局刑事案件報告書
      、鍾立軒與被告間LINE對話紀錄擷圖與翻拍照片、事實欄
      一（三）毒品交易照片、第四分局110年11月11日對鍾立
      軒扣押相關資料（扣押筆錄、扣押物品目錄表、扣押物品
      收據）、110年11月11日對被告搜索扣押相關資料（搜索
      扣押筆錄、扣押物品目錄表、扣押物品收據）、110年11
      月12日對被告搜索扣押相關資料（自願受搜索同意書、搜
      索扣押筆錄、扣押物品目錄表、扣押物品收據）、鍾立軒
      贓物認領保管單、衛生福利部草屯療養院鑑驗書（110年1
      1月12日草療鑑字第0000000000號、第0000000000號、第0
      000000000號、同年月18日草療鑑字第1101100298號、同
      年月26日草療鑑字第1101100299號、第0000000000號、第
      0000000000號）、110年11月11日逮捕搜索與現場查獲物
      品照片、查獲毒品與初步篩檢照片、110年11月12日搜索
      照片與現場查獲物品照片、查獲毒品與初步篩檢照片、誘
      捕偵查使用之鈔票號碼、證人鍾立軒指認犯罪嫌疑人紀錄
      表（指認被告）、鍾立軒110年10月24日存款錄影畫面擷
      圖、本案中信帳戶交易明細在卷可稽（見偵37493卷第19
      、21、39至47、49至51、53至59、61、63、65至67、69至
      79、81至93、95、97至103、105至107、109至117、145至
      147、153至156、167至171、173、175、211至213、215頁
      ，111年度偵字第1242號卷第15至17、71、137至139、145
      至147、149至151、153頁），並有扣案如附表二所示之物
      可佐，足認被告上開自白與事實相符。
（二）查被告於準備程序中坦承：我本案販賣毒品及意圖販賣而
      持有毒品都是為賺取價差及自己施用的毒品等語（見訴卷
      第71頁），可知被告為本案犯行目的均在獲取價差及毒品
      之利潤，確係出於營利之意圖無疑。
（三）起訴書認上述被告自劉佩君處取得如附表二編號1至7所示
      之物，欲伺機販賣予不特定之人以牟利部分，係「另行」
      意圖販賣而持有第二級毒品、第三級、第四級毒品混合二
      種以上之毒品、第三級毒品。惟查，起訴意旨並未說明被
      告取得該等毒品之確切時、地為何，又如附表二編號1至7
      所示之物與本案販賣予鍾立軒之甲基安非他命均係被告於
      110年10月初某時，同時、地向劉佩君取得，業據被告於
      審理程序中供述明確（見訴卷第218、219頁），是依卷內
      事證，尚無從認定如附表二編號1至7所示之物，與本案被
      告所販賣予鍾立軒之毒品，係不同時、地取得，而有另行
      意圖販賣而持有毒品之行為，是依罪證有疑、利歸被告之
      原則，本院爰認定該等毒品係被告同時、地取得，附此敘
      明。
（四）綜上所述，本案事證明確，被告犯行均堪以認定，應依法
      論科。
二、論罪科刑：
（一）論罪：
　　1.按甲基安非他命係毒品危害防制條例第2條第2項第2款列
      管之第二級毒品，3,4-亞甲基雙氧苯基乙基胺丁酮、硝甲
      西泮、氯乙基卡西酮均係同條項第3款列管之第三級毒品
      ，硝西泮係同條項第4款列管之第四級毒品，是核被告①如
      事實欄一所為，係犯毒品危害防制條例第9條第3項、第5
      條第3項、第4項之意圖販賣而持有第三級、第四級毒品混
      合二種以上之毒品罪、同條例第5條第3項之意圖販賣而持
      有第三級毒品罪；②如事實欄一（一）、（二）所為，均
      係犯毒品危害防制條例第4條第2項之販賣第二級毒品罪；
      ③如事實欄一（三）所為，係犯毒品危害防制條例第4條第
      6項、第2項之販賣第二級毒品未遂罪。被告各次販賣前持
      有甲基安非他命之低度行為，應各為販賣之高度行為所吸
      收，均不另論罪。
　　2.被告意圖販賣而購入持有甲基安非他命及上開毒品咖啡包
      ，嗣意圖販賣而持有甲基安非他命之犯行則繼續發展至販
      賣甲基安非他命之犯行（即如事實欄一（一）所示部分）
      ，則被告首次販賣甲基安非他命之犯行與意圖販賣而持有
      如附表二編號4至7所示之毒品咖啡包之犯行，行為有部分
      合致，應認被告是以一行為同時觸犯販賣第二級毒品、意
      圖販賣而持有第三級、第四級毒品混合二種以上之毒品罪
      、意圖販賣而持有第三級毒品罪，為想像競合犯，應依刑
      法第55條規定，從最重之販賣第二級毒品罪處斷。
　　3.被告所犯如事實欄一（一）至（三）所示之3次販賣第二
      級毒品既遂或未遂犯行間，犯意各別，行為互殊，應予分
      論併罰。
（二）刑之加重減輕：
　　1.偵審自白之減輕其刑：
　　　查被告於偵查及審判中均自白本案各次販賣第二級毒品既
      遂、未遂犯行，俱如前述，均應依毒品危害防制條例第17
      條第2項規定減輕其刑。
　　2.未遂犯之減輕其刑：
　　　被告如事實欄一（三）所為，已著手為販賣第二級毒品之
      實行，惟未生既遂之結果，為未遂犯，爰依刑法第25條第
      2項規定，按既遂犯之刑減輕之，並依法遞減輕其刑。
　　3.想像競合犯之輕罪：
　　⑴按想像競合犯之處斷刑，本質上係「刑之合併」。其所謂
      從一重處斷，乃將想像競合犯組成之評價上數罪，合併為
      科刑一罪，其所對應之刑罰，亦合併其評價上數罪之數法
      定刑，而為一個處斷刑。易言之，想像競合犯侵害數法益
      者皆成立犯罪，論罪時必須輕、重罪併舉論述，同時宣告
      所犯各罪名，包括各罪有無加重、減免其刑之情形，亦應
      說明論列，量刑時併衡酌輕罪部分量刑事由，評價始為充
      足，然後依刑法第55條前段規定「從一重處斷」，非謂對
      於其餘各罪可置而不論。因此，法院決定處斷刑時，雖以
      其中最重罪名之法定刑，做為裁量之準據，惟於裁量其輕
      重時，仍應將輕罪合併評價在內（最高法院108年度台上
      字第4405、4408號判決意旨參照）。
　　⑵被告意圖販賣而持有第三級、第四級毒品而混合二種以上
      之毒品，本應依毒品危害防制條例第9條第3項規定，適用
      意圖販賣而持有第三級毒品罪之法定刑，加重其刑；被告
      於偵查及審判中均自白意圖販賣而持有第三級、第四級毒
      品混合二種以上之毒品、意圖販賣而持有第三級毒品犯行
      ，亦如前述，本應依毒品危害防制條例第17條第2項規定
      減輕其刑，惟因該等意圖販賣而持有毒品罪，均屬想像競
      合犯中之輕罪，本院決定事實欄一（一）犯行之處斷刑時
      ，固以其中最重罪名即販賣第二級毒品罪之法定刑作為裁
      量之準據，惟於後述量刑時仍當一併衡酌上開意圖販賣而
      持有毒品罪加重及減輕其刑之事由，併予敘明。
　　4.本案不適用刑法第59條規定酌減其刑：
    ⑴按刑法上之酌量減輕，必於犯罪之情狀可憫恕時，始得為
      之，為刑法第59條所明定，即刑法第59條之酌量減輕其刑
      ，必須犯罪另有特殊之原因與環境等等，在客觀上足以引
      起一般同情，認為即予宣告法定最低度刑期猶嫌過重者，
      始有其適用，至情節輕微僅可為法定刑內從輕科刑之標準
      ，不得據為酌量減輕之理由（最高法院28年上字第1064號
      、45年台上字第1165號判例意旨參照）。
    ⑵辯護人雖為被告辯護稱：被告因沾染毒癮而需錢甚急，才
      將購入之毒品撥部分出售，以求貼補購毒費用；被告對被
      訴全部犯罪事實均不爭執，因未識法之嚴峻，一時失慮而
      觸犯重罪，後悔不已；其雖涉販賣毒品重罪，惟並無獲鉅
      大利益，足證其惡性尚輕；綜觀其犯罪情節尚屬輕微，只
      因一時失慮，致罹重典，相較於長期大量販毒之大毒梟而
      言，被告對社會治安及國民健康之危害較小，縱處最輕本
      刑，仍不免過苛，且無從與上開大毒梟之惡行有所區隔，
      是其犯罪之情狀在客觀上足以引起一般人之同情，情堪憫
      恕，若處以法定最低度刑期，猶嫌過重，請審酌刑法第59
      條規定減輕其刑等語，然此屬本院於法定刑範圍內得以審
      酌從輕科刑之事項，尚難認被告之犯罪另有特殊原因與環
      境或背景，在客觀上不足以引起一般人之同情，而無宣告
      法定最低度刑期猶嫌過重之情形，自無刑法第59條規定酌
      減其刑之適用，辯護人上開主張，並非可採。　　　
（三）量刑：
　　　爰審酌被告犯罪之動機、目的、手段，其行為所造成之危
      害，並考量被告犯後坦承犯行，兼衡其素行（見卷附臺灣
      高等法院被告前案紀錄表），於審理程序中自陳高中肄業
      之智識程度，原擔任白牌車駕駛，月收入5、6萬元，獨居
      ，無人需其扶養，經濟狀況勉持等一切情狀，分別量處如
      附表一所示之刑，並審酌被告犯行次數、密集程度、危害
      程度等情，定其應執行刑如主文所示，以資懲儆。
三、沒收：
（一）本案查獲之第二級毒品：
　　　扣案如附表二編號1至3所示之甲基安非他命，連同殘留毒
      品難以析離之包裝袋，係被告如事實欄一（三）所示之販
      賣第二級毒品未遂犯行所用（編號1部分）或所剩之物（
      編號2、3部分），業據被告於審理程序中供述無訛（見訴
      卷第215頁），且經證人鍾立軒於警詢、偵訊中證述明確
      （見偵37493卷第150、180頁），均屬本案查獲之第二級
      毒品，應依毒品危害防制條例第18條第1項前段規定，於
      被告所犯之該次罪刑主文項下宣告沒收銷燬。
（二）本案查獲之違禁物：
　　　扣案如附表二編號4至7所示之毒品咖啡包，連同殘留毒品
      難以析離之包裝袋，係被告如事實欄一所示之意圖販賣而
      持有之物，均業據被告於偵訊中供述無訛（見偵37493卷
      第188頁），屬本案查獲之違禁物，應依刑法第38條第1項
      規定於被告相關罪刑主文項下宣告沒收。
（三）供犯罪所用之物：
　　  扣案如附表二編號8至10所示之磅秤、分裝袋均係被告用
      於秤量、分裝所販賣毒品；扣案如附表二編號11所示之iP
      hone 7 Plus行動電話係被告供本案全部販賣毒品、意圖
      販賣而持有毒品犯行聯絡之用，業據被告於偵訊、準備程
      序中供述無訛（見偵37493卷第188頁，訴卷第71頁），且
      有鍾立軒與被告間LINE對話紀錄擷圖與翻拍照片在卷可稽
      （見偵37493卷第39至47頁），均應依毒品危害防制條例
      第19條第1項規定，於被告相關罪刑主文項下宣告沒收。
      至被告雖於審理程序中改稱扣案之iPhone XS行動電話1支
      （含SIM卡1張）方為其供本案販賣毒品、意圖販賣而持有
      毒品犯行聯絡之用，而上開iPhone 7 Plus行動電話係其
      私人使用，與本案無關云云，然上開鍾立軒與被告間LINE
      對話紀錄翻拍照片所示之被告行動電話螢幕下方有圓型按
      鍵且螢幕上方無「瀏海」造型（見偵37493卷第47頁左下
      方之行動電話照片），與iPhone 7 Plus行動電話造型相
      符，而與iPhone XS行動電話造型顯不相同（見卷附該2款
      行動電話之維基百科條目網頁列印本），是被告上開於偵
      訊、準備程序中之供述應較為可信。被告上開於審理程序
      中之供述既不可信，又無積極事證足認扣案之iPhone XS
      行動電話1支（含SIM卡1張）係本案犯罪所剩、所用或所
      得，難認與本案犯罪有何直接之關聯，爰不予宣告沒收，
      併予說明。
（四）犯罪所得：
　　　被告犯本案販賣毒品罪所取得之對價5000元、3000元、振
      興五倍券2000元，均係被告之犯罪所得，雖未扣案，然如
      宣告沒收，並無過苛之虞、欠缺刑法上之重要性、犯罪所
      得價值低微，或為維持被告生活條件必要等情形，自應依
      刑法第38條之1第1項前段、第3項規定，於被告相關罪刑
      主文項下宣告沒收，並諭知於全部或一部不能沒收或不宜
      執行沒收時，追徵其價額。
（五）其餘扣案物不予宣告沒收之說明：
　　　扣案之第一級毒品海洛因4包、含第一級毒品海洛因成分
      之香菸1支、玻璃球管1支、吸食器1組，均係供被告自己
      施用毒品之用，已據被告於警詢、偵訊、審理程序中供述
      明確（見偵37493卷第31、188頁，訴卷第215頁），且無
      積極事證足認該等物係本案犯罪所剩、所用或所得，難認
      與本案犯罪有何直接之關聯，爰均不予宣告沒收或沒收銷
      燬，附此敘明。　
據上論斷，應依刑事訴訟法第299條第1項前段，判決如主文。
本案由檢察官翁嘉隆、林宏昌提起公訴，經檢察官乙○○到庭執行
職務。
中　　華　　民　　國　　111 　年　　8 　　月　　11　　日
                  刑事第十七庭  審判長法  官  李宜璇   
                                      法  官  孫藝娜   
                                      法  官  吳欣哲
以上正本證明與原本無異。
如不服本判決應於收受判決後20日內向本院提出上訴書狀，並應
敘述具體理由；其未敘述上訴理由者，應於上訴期間屆滿後20日
內向本院補提理由書（均須按他造當事人之人數附繕本）「切勿
逕送上級法院」。
                                      書記官  劉子瑩　
中　　華　　民　　國　　111 　年　　8 　　月　　12　　日
附錄本案論罪科刑法條全文：
毒品危害防制條例第4條
製造、運輸、販賣第一級毒品者，處死刑或無期徒刑；處無期徒
刑者，得併科新臺幣三千萬元以下罰金。
製造、運輸、販賣第二級毒品者，處無期徒刑或十年以上有期徒
刑，得併科新臺幣一千五百萬元以下罰金。
製造、運輸、販賣第三級毒品者，處七年以上有期徒刑，得併科
新臺幣一千萬元以下罰金。製造、運輸、販賣第四級毒品者，處
五年以上十二年以下有期徒刑，得併科新臺幣五百萬元以下罰金
。
製造、運輸、販賣專供製造或施用毒品之器具者，處一年以上七
年以下有期徒刑，得併科新臺幣一百五十萬元以下罰金。
前五項之未遂犯罰之。
毒品危害防制條例第5條
意圖販賣而持有第一級毒品者，處無期徒刑或十年以上有期徒刑
，得併科新臺幣七百萬元以下罰金。
意圖販賣而持有第二級毒品者，處五年以上有期徒刑，得併科新
臺幣五百萬元以下罰金。
意圖販賣而持有第三級毒品者，處三年以上十年以下有期徒刑，
得併科新臺幣三百萬元以下罰金。
意圖販賣而持有第四級毒品或專供製造、施用毒品之器具者，處
一年以上七年以下有期徒刑，得併科新臺幣一百萬元以下罰金。
毒品危害防制條例第9條
成年人對未成年人販賣毒品或犯前三條之罪者，依各該條項規定
加重其刑至二分之一。
明知為懷胎婦女而對之販賣毒品或犯前三條之罪者，亦同。
犯前五條之罪而混合二種以上之毒品者，適用其中最高級別毒品
之法定刑，並加重其刑至二分之一。
附表一：
編號 對應事實欄一 罪刑 沒收 1 （一） 甲○○犯販賣第二級毒品罪，處有期徒刑伍年肆月。 扣案如附表二編號4至11所示之物均沒收；未扣案之犯罪所得新臺幣伍仟元沒收，於全部或一部不能沒收或不宜執行沒收時，追徵其價額。 2 （二） 甲○○犯販賣第二級毒品罪，處有期徒刑伍年貳月。 扣案如附表二編號8至11所示之物均沒收；未扣案之犯罪所得新臺幣參仟元、振興五倍券貳仟元均沒收，於全部或一部不能沒收或不宜執行沒收時，追徵其價額。 3 （三） 甲○○犯販賣第二級毒品未遂罪，處有期徒刑貳年捌月。 扣案如附表二編號1至3所示之物均沒收銷燬；扣案如附表二編號8至11之物均沒收。 
附表二（時間為民國紀元）：
編號 物品名稱及數量 1 第二級毒品甲基安非他命1包（含包裝袋1只，驗餘淨重1.4763公克，自鍾立軒處扣得） 2 第二級毒品甲基安非他命6包（含包裝袋6只，總驗餘淨重8.6529公克） 3 第二級毒品甲基安非他命1包（含包裝袋1只，驗餘淨重11.9428公克）  4 含有混合第三級毒品3,4-亞甲基雙氧苯基乙基胺丁酮、硝甲西泮及第四級毒品硝西泮成分之咖啡包88包（含「JUICE POWDER」字樣包裝袋88只，總驗前毛重471.73公克） 5 含有混合第三級毒品3,4-亞甲基雙氧苯基乙基胺丁酮、硝甲西泮及第四級毒品硝西泮成分之咖啡包10包（含「JUICE」字樣包裝袋10只，總驗前毛重42.35公克） 6 含有第三級毒品3,4-亞甲基雙氧苯基乙基胺丁酮成分之咖啡包8包（含手錶圖樣包裝袋8只，總驗前毛重27.8公克） 7 含有第三級毒品氯乙基卡西酮成分之咖啡包10包（含透明包裝袋10只，總驗前毛重37.09公克） 8 磅秤1臺（於110年11月11日扣得） 9 磅秤1臺（於110年11月12日扣得） 10 分裝袋1包 11 iPhone 7 Plus行動電話1支（含SIM卡1張）